臺灣高等法院臺中分院刑事判決
111年度交上易字第476號
上  訴  人  臺灣臺中地方檢察署檢察官
被      告  陳重圻


選任辯護人  蔡宜軒  律師
上列上訴人因被告過失傷害案件，不服臺灣臺中地方法院110年
度交易字第1760號中華民國111年4月7日第一審判決（起訴案號
：臺灣臺中地方檢察署110年度偵字第22765號），提起上訴，本
院判決如下：
    主  文
原判決關於刑之部分，撤銷。
陳重圻犯過失傷害罪，處有期徒刑參月，如易科罰金，以新臺
  幣壹仟元折算壹日。
    事實及理由
一、本案上訴範圍之說明：
(一)按刑事訴訟法第348條前已於民國110年6月16日修正公布，
    並自同年月18日起生效施行。本案檢察官起訴繫屬原審法院
    之日（110年11月30日），及檢察官對第一審判決提起上訴
    後繫屬本院之日（111年6月2日），均係在刑事訴訟法第348
    條修正施行之後，依上說明，本案之上訴範圍，自應依修正
    後即現行刑事訴訟法第348條之規定予以判斷。又現行刑事
    訴訟法第348條規定：「（第1項）上訴得對於判決之一部為
    之。（第2項）對於判決之一部上訴者，其有關係之部分，
    視為亦已上訴。但有關係之部分為無罪、免訴或不受理者，
    不在此限。（第3項）上訴得明示僅就判決之刑、沒收或保
    安處分一部為之。」，而依刑事訴訟法第348條之修正理由
    ，明揭關於提起第二審上訴之目的，既在請求第二審法院撤
    銷、變更原判決，自須提出具體理由，則於上訴人就其未提
    出具體理由聲明上訴部分，並無請求撤銷、變更原判決之意
    ，自無再擬制視為全部上訴之必要，爰配合修正而刪除修正
    前同法第348條第1項後段所定「未聲明為一部者，視為全部
    上訴」之規定等語。
(二)查本案依檢察官所提出之上訴書（見本院卷第7至8頁），僅
    載及對原判決之科刑及併為諭知緩刑部分認有不當而有不服
    ，且據蒞庭檢察官於本院審理時確認表明前開上訴書僅就原
    判決之刑（含宣告緩刑部分）一部聲明上訴（見本院卷第45
    頁）。從而，檢察官既已明示僅對於原判決之刑（包含其緩
    刑之諭知部分）一部提起上訴，則本院自僅應就原判決之刑
    （包括其緩刑之宣告）部分進行審理及審查其有無違法或未
    當之處；至於原判決之其他部分（指犯罪事實、證據取捨及
    罪名等部分），則均已確定而不在檢察官上訴及本院審理之
    範圍。
二、本案據以審查原判決之量刑妥適與否之原審所認定之犯罪事
    實：「陳重圻於民國110年1月4日17時48分許，騎乘牌照號
    碼HL2-137號普通重型機車，沿臺中市東區樂業路快車道由
    旱溪西路往育英路方向行駛，本應注意該處劃設分向限制線
    ，禁止車輛跨越行駛，而依當時天候、道路狀況，並無不能
    注意之情事，竟疏未注意及此，貿然跨越分向限制線，逆向
    行駛於對向車道至樂業路242號前，左轉往樂業路242號行駛
    ，適張育修(涉犯過失傷害部分，經檢察官為不起訴處分)騎
    乘牌照號碼000-000號普通重型機車，沿該道路對向車道快
    車道直行而來，見狀閃煞不及，2車發生碰撞，張育修因而
    受有左近端脛骨粉碎性骨折、左股骨骨折等傷害，陳重圻則
    受有頭部外傷併腦震盪症候群、頭部其他部位挫傷、左側眼
    瞼及眼周圍撕裂傷、胸部及左側肩膀挫傷、膝部擦傷等傷害
    。」（原文照引原判決犯罪事實欄一所載，此部分犯罪事實
    之認定，業由原審判決確定在案）。
三、原判決所認定被告陳重圻（下稱被告）所犯罪名（已確定）
    及與科刑有關之減輕事由部分：
(一)核被告所為，係犯刑法第284條前段之過失傷害罪。
(二)被告肇事後，於警員前往被告就醫之醫院處理時在場，並當
    場承認為肇事之人，自首而願接受裁判，有臺中市政府警察
    局道路交通事故肇事人自首情形紀錄表（見偵卷第79頁）在
    卷可憑，爰依刑法第62條前段規定減輕其刑。
四、上訴理由之論斷：
(一)檢察官明示僅就原判決之刑一部提起上訴之意旨略以：原審
    於量刑時雖審酌告訴人張育修因本案車禍受有左近端脛骨粉
    碎性骨折、左股骨骨折等傷害，然觀諸告訴人張育修上述傷
    勢顯與輕微之擦挫傷有間，堪認傷勢非輕，告訴人張育修更
    因此需長期休養，對告訴人張育修之身體與心靈上之傷害，
    實難以平復，且被告係騎乘普通重型機車跨越分向限制線，
    逆向行駛於對向車道，告訴人張育修騎乘普通重型機車見狀
    閃避不及，2車因此發生碰撞，足見被告應負完全過失責任
    ，復酌以被告於案發後僅賠償告訴人張育修部分金額，未能
    完全填補告訴人張育修之損害，原審僅量處「有期徒刑參月
    ，如易科罰金，以新臺幣壹仟元折算壹日」，有所過輕，且
    又無條件給予緩刑之恩典而諭知被告「緩刑貳年」，亦難收
    刑罰儆惕之效，有失公平等語。
(二)本院查：
 1、原審認被告所為過失傷害犯行之事證明確，乃論以被告過失
    傷害罪，並依刑法第62條前段之自首規定予以減輕其刑，判
　　處被告「有期徒刑參月，如易科罰金，以新臺幣壹仟元折算
    壹日」及併為諭知「緩刑貳年」，固非無見。惟查，本院依
    以下理由欄三、(二)、3所示論述，認原判決對被告所為緩
    刑之宣告，尚難認屬適當。雖檢察察上訴意旨其中以被告之
    過失程度、告訴人張育修所受損害及被告犯後尚未完全賠償
    告訴人張育修之全部損害等情，爭執原判決量處被告有期徒
    刑3月（得易科罰金）之刑有所過輕部分，因檢察官上揭請
    求再據以對被告從重量刑之內容，或業經原審作為科刑之參
    酌事項、或尚不足以動搖原判決此部分之科刑本旨，堪認檢
    察官此部分上訴理由，俱未依法指摘或表明第一審判決有何
    量刑上之足以影響判決本旨之不當或違法，而為無理由；惟
    檢察官上訴內容另爭執原判決併為宣告被告緩刑2年之部分
    有所未當，則非無理由【參見下列理由欄三、(二)、3之說
    明】，自應由本院將原判決關於其刑之部分予以撤銷改判。
 2、爰審酌被告前未曾有犯罪之紀錄（參見臺灣高等法院被告前
    案紀錄表）、素行尚稱良好，其駕駛普通重型機車，依業經
    原審判決確定所認定之犯罪事實所示過失情形（應負全然之
    過失責任），導致告訴人張育修因而受有左近端脛骨粉碎性
    骨折、左股骨骨折等傷害之情節，被告本身亦因車禍受傷，
    且犯後坦承犯行，其因與告訴人張育修間對於賠償金額未有
    共識而尚未和解，然已曾於原審匯款20萬元予告訴人張育修
    作為部分之賠償（有被告提出之匯款申請書影本1紙在卷可
    參，見原審卷第75頁）等態度，兼衡被告自述國中畢業，從
    事焊接工作等（參見原審卷第56頁）智識程度及生活狀況等
    一切情狀，量處如主文第二項所示之刑，並諭知易科罰金之
    折算標準，以示懲儆。
 3、按「受2年以下有期徒刑、拘役或罰金之宣告，而有下列情
    形之一，認以暫不執行為適當者，得宣告2年以上5年以下之
    緩刑，其期間自裁判確定之日起算：一、未曾因故意犯罪受
    有期徒刑以上刑之宣告者。二、前因故意犯罪受有期徒刑以
    上刑之宣告，執行完畢或赦免後，五年以內未曾因故意犯罪
    受有期徒刑以上刑之宣告者。」，刑法第74條第1項固定有
    明文，且被告前未曾有犯罪之紀錄，有上揭臺灣高等法院被
    告前案紀錄表1份在卷可憑。而被告及其辯護人於本院雖陳
    稱略以：檢察官上訴意旨將民事損害賠償之概念，以之為刑
    事上訴之理由，尚難認為妥適，且本案損害填補是否完全或
    不足，仍待民事司法審判權衡，故請求駁回檢察官之上訴，
    維持原審緩刑之諭知等語。惟查，被告自行為後迄今，雖曾
    於原審匯款20萬元予告訴人張育修，有前開被告提出之匯款
    申請書影本1紙（見原審卷第75頁）在卷可憑，然被告並未
    就本案之民事部分與告訴人張育修達成和解或調解，且未獲
    得告訴人張育修之諒解，復參以被告業經原判決認定應負全
    然之過失責任，且告訴人張育修因本件車禍所受傷勢程度非
    輕，及告訴人張育修於本院審理時陳明上開被告於原審所支
    付之20萬元，連醫藥費都不夠支付等語（見本院卷第50頁）
    ，堪認告訴人張育修之損害並未全然獲得賠償。本院綜觀上
    開各情，並衡酌檢察官、被告及告訴人張育修等人之意見，
    認被告前揭所宣告之刑，尚難認合於刑法第74條第1項所定
    「認以暫不執行為適當」之情事，被告及其辯護人前開所述
    ，尚難憑採；原判決徒以被告曾於原審匯款補償告訴人張育
    修20萬元及犯後坦承犯行等態度，未同時斟酌告訴人張育修
    之立場及意見，即遽予併為諭知被告緩刑2年，有所未合。
    檢察官據此提起上訴並指摘原判決對被告所為緩刑之宣告有
    所未當，非無理由，自應由本院將原判決關於其緩刑宣告之
    部分予以撤銷之。
據上論斷，應依刑事訴訟法第369條第1項前段、第364條、第299
條第1項前段，判決如主文。
本案經檢察官詹益昌提起公訴，檢察官劉世豪提起上訴，檢察官
劉家芳到庭執行職務。
中　　華　　民　　國　　111 　年　　7 　　月　　28　　日
                  刑事第十二庭  審判長法　官  張國忠
                                      法　官  高文崇
                                      法　官  李雅俐
以上正本證明與原本無異。
不得上訴。
                                      書記官  蕭怡綸

中　　華　　民　　國　　111 　年　　7 　　月　　28　　日
附錄科刑法條：
刑法第284條：
因過失傷害人者，處1年以下有期徒刑、拘役或10萬元以下罰金
；致重傷者，處3年以下有期徒刑、拘役或30萬元以下罰金。